【裁判字號】    98,交聲,1556
【裁判日期】    980630
【裁判案由】    違反道路交通管理處罰條例聲明異議
【裁判全文】
臺灣臺北地方法院交通事件裁定        98年度交聲字第1556號
原處分機關  臺北市交通事件裁決所
異  議  人
即受處分人  乙○○
上列異議人即受處分人因違反道路交通管理處罰條例案件，對於
臺北市交通裁決所中華民國98年4月9日所為之處分（原處分案號
：北市裁罰字第裁22-AEW713948號），聲明異議，本院裁定如下
：
    主      文
異議駁回。
    理      由
一、按駕駛人駕駛汽車（依道路交通管理處罰條例第3條第8款規
    定，汽車包含機器腳踏車即機車），應遵守道路交通標誌、
    標線、號誌之指示；汽車行駛至交岔路口，應遵守燈光號誌
    或交通警察之指示，道路交通安全規則第90條、第102條第1
    項第1款分別定有明文。次按汽車駕駛人，行經有燈光號誌
    管制之交岔路口闖紅燈者，處新臺幣（下同）1,800元以上
    5,400元以下罰鍰，並記違規點數3點，道路交通管理處罰條
    例第53條第1項、第63條第1項第3款亦規定甚明。是機器腳
    踏車之駕駛人如有駕駛機車行經有燈光號誌管制之交岔路口
    闖紅燈之違規行為，經警舉發，並於舉發通知單所載應到案
    日期前到案提出陳述，經交通裁決主管機關調查後仍認定前
    揭違規行為屬實者，依違反道路交通管理事件統一裁罰基準
    及處理細則（以下簡稱處理細則）第44條第1項及違反道路
    交通管理事件統一裁罰基準表（以下簡稱基準表）之規定，
    應對該機車之駕駛人處以1,800元之罰鍰，並記違規點數3點
    。
二、本件異議人即受處分人乙○○於民國98年3月21日上午10時
    54分許，騎乘車牌號碼BLZ-239號重型機車行經臺北市○○
    區○○路2段156號前，經臺北市政府警察局文山第二分局興
    隆派出所警員甲○○攔停，並以受處分人有「闖紅燈」之違
    規行為為由，依違反道路交通管理處罰條例第53條第1項之
    規定舉發，受處分人不服，於舉發通知單所載應到案日期前
    提出陳述，嗣經原處分機關調查結果，仍認受處分人確有「
    駕車行經有燈光號誌管制之交岔路口闖紅燈」之違規行為，
    乃依道路交通管理處罰條例第53條第1項、第63條第1項第3
    款、處理細則第44條第1項暨基準表之規定，於98年4月9日
    以北市裁罰字第裁22-AEW713948號裁決書裁罰受處分人罰鍰
    1,800元，並記違規點數3點在案。
三、受處分人聲明異議意旨略以：伊當日騎乘機車行經遭舉發地
    點附近，前方有員警騎車速度較慢，伊就超越，嗣行經交岔
    路口，該路口大約有50公尺距離，伊通過路口時號誌原本係
    綠燈，結果騎到一半，看見對向號誌已經變為黃燈，伊評估
    路口車輛狀況，認為如果緊急煞車可能會滑倒或遭後方車輛
    追撞，繼續通過較為適當，故加速騎過去，結果於約50公尺
    後又遇見一個紅燈，伊停下來等，後方趕上之員警就表示伊
    有闖紅燈，實則並無所謂闖紅燈違規情事，為此法聲明異議
    ，請求撤銷原處分等語。
四、經查：
  (一)交通警員掣單舉發違反道路交通管理處罰條例所列之違規事
    實，本質上為行政處分，係公務員基於職務上權力，依法就
    特定之具體事件所為具公法上效果之單方行政行為，基於公
    務員為公法上行為具有公信力之原則，該行政處分當可被推
    定為有效，其據以依法處分之事實亦應認定為正確無誤。另
    依道路交通管理處罰條例科處行政罰事件，依據公法爭議之
    舉證責任分配法則，固應先由行政機關就其業已履踐相關正
    當法程序，以及人民應受處罰之客觀違反法令行為，負證明
    之責，異議人就行政機關已為相當證明之前開事項，若主張
    欠缺主觀歸責條件或為其他抗辯，亦須就其所辯提出反證。
    惟行政機關對於前開應為舉證事項，非不得以執行查察取締
    勤務人員，依據調查人證之程序，使就親歷事實提供不可替
    代之證明方法，尤於當場舉發交通違規事件，鑑於交通違規
    事實往往驟然而現、稍縱即逝，若硬性要求舉發員警不分違
    規情節，一律必須預留證據，俾便事後提出供法院審酌，除
    有現實技術可行性之困難外，勢將大幅提高交通管理之行政
    成本，並嚴重削弱道路交通管理之行政效能，此絕非立法者
    制定道路交通管理法規之本意，合先敘明。
  (二)受處分人於98年3月21日上午10時54分許，騎乘車牌號碼BLZ
    -239號重型機車行經臺北市○○區○○路2段156號前，經臺
    北市政府警察局文山第二分局興隆派出所警員甲○○攔停告
    發等情，業據證人甲○○於本院證述明確，並有舉發通知單
    在卷可稽，受處分人對於遭舉發開單之事實亦不否認。受處
    分人雖辯稱並未闖紅燈云云，惟證人甲○○於本院具結證稱
    ：當時我騎乘機車進行贓車案件之查證勤務，我在興隆路2
    段與興隆路2段154巷之交岔口路口遇到紅燈，該路口是一個
    T字型的路口，因為遇到紅燈，所以我在路口停等，結果受
    處分人騎乘機車從我右後方過來，並且通過路口沒有停下來
    等紅燈，我就追上前將受處分人攔停，告知違規事實並依法
    告發，受處分人當場表示他只是闖黃燈，不接受告發，所以
    拒絕簽名，我就在舉發通知單上註記當事人拒簽等語（見本
    院98年5月15日訊問筆錄），並有其當庭繪製之現場圖在卷
    可參。則依證人甲○○前開證述，其騎乘機車執行勤務，見
    本件交岔路口之號誌轉變為紅燈，故停車停等，詎受處分人
    並未停車而違反號誌通過路口，自屬闖紅燈之行為。參以證
    人甲○○證稱其停下來後數秒之後，受處分人方自右後方超
    越通過路口，足見當時路口號誌已變換為紅燈一段時間，並
    非變換之瞬間；受處分人於號誌已變為紅燈之情形下，即應
    停車，詎仍於數秒後通過路口，益徵其闖紅燈之違規明確。
    復審酌證人甲○○係臺北市政府警察局文山第二分局興隆派
    出所警員，為依法令執行公務之公務員，當日係因執行勤務
    行經該處，與受處分人並無任何親屬關係，業據其陳明在卷
    ，亦無任何恩怨嫌隙，其於依法具結而須擔負刑法偽證罪責
    之情形下，仍於本院為前揭證言，其證言之可信性應可獲得
    擔保，且證人甲○○既為依法執行勤務之警員，其所為舉發
    之執行職務行為，依首揭說明，原則上應可推定其為正當，
    且其證述舉發經過甚為詳盡，亦均合於常情而無矛盾齟齬，
    衡情應無設詞陷害受處分人之必要，是證人甲○○所述內容
    自得援為不利於受處分人之認定。又受處分人未就證人甲○
    ○之舉發有誤提出相關證據以供調查，本院復查無證據足資
    證明甲○○有何捏造事實違法取締之情事，則其本於維護交
    通秩序、公眾安全職責所為之舉發，揆諸首揭說明，自應認
    定其為正確無誤。是受處分人確有於上開時地駕駛車輛闖紅
    燈之違規行為甚明，其空言否認有闖紅燈之違規行為云云，
    洵無足採。從而本件受處分人違規行為明確，應依法裁罰。
五、綜上所述，受處分人確有機車駕駛人行經有燈光號誌管制之
    交岔路口闖紅燈之違規行為，且於舉發通知單所載應到案日
    期前到案提出陳述，從而原處分機關依道路交通管理處罰條
    例第53條第1項、處理細則第44條第1項暨基準表之規定，裁
    處受處分人罰鍰1,800元，並依同條例第63條第1項第3款之
    規定記違規點數3點，核無違誤。本件受處分人之異議為無
    理由，自應裁定將其異議駁回。
據上論斷，應依道路交通案件處理辦法第19條，裁定如主文。
中    華    民    國    98    年    6     月    30    日
                  交通法庭  法  官  林庚棟
以上正本證明與原本無異。
如不服本裁定，應於送達後5日內向本院提出抗告狀。
                            書記官  殷玉芬
中    華    民    國    98    年    7     月    2     日


司法院資訊處製作；財團法人民間司法改革基金會備份。
